【裁判字號】    91,訴,880
【裁判日期】    920311
【裁判案由】    妨害自由
【裁判全文】
臺灣臺南地方法院刑事判決                          九十一年度訴字第八八號
    公  訴  人  臺灣台南地方法院檢察署檢察官
    被      告  甲○○
                己○○
                乙○○
右列被告等因妨害自由案件，經檢察官提起公訴（九十年度偵字第五七九七號），本
院判決如左：
    主  文
甲○○、己○○、乙○○均無罪。
    理  由
一、公訴意旨略以：甲○○因丁○○積欠其新台幣（下同）三十三萬元貨款遲未歸還
    ，甲○○乃委託己○○以非法方法向丁○○討債，己○○受託後遂召集乙○○、
    綽號「鄭仔」與其他不詳姓名成年男子數人，共同基於犯意聯絡，於民國（下同
    ）九十年四月十四日夜間十時許，由乙○○駕駛Ｊ４─６３９３號牌小客車載己○○與「鄭仔」先至台南縣永康市○○街一０二巷九十七號七樓之二丁○○住處
    ，要求丁○○外出商談債務問題，丁○○乃隨彼二人至巷口「圓多利便利商店」
    前，己○○施強暴手段出拳毆打丁○○，要其打電話找可以拿錢出來解決債務之
    人，迫使丁○○行無義務之事通知其妹丙○○與姐夫戊○○到場，此時，甲○○
    接獲己○○通知，亦帶數不詳姓名者趕至該超商店，甲○○並告知丁○○已委託
    己○○等人處理債務，丁○○被迫帶甲○○、己○○、乙○○、「鄭仔」與其他
    不詳姓名者數人一同至永康市○○○路三四七巷十七號鐵工廠估價償債，己○○
    、乙○○、「鄭仔」與其他不詳姓名者數人不滿丁○○償債說法，即拳毆丁○○
    ，迄翌（十五）日凌晨一時許，甲○○藉口委託己○○等人處理而離開現場，己○○、乙○○、「鄭仔」與其他不詳姓名者數人欲強押丁○○上乙○○之上開小
    客車被拒，再度拳毆丁○○，迫使丁○○要求丙○○與戊○○同行，始由其中二
    不詳姓名者以非法方法強押丁○○上丙○○之小客車，由戊○○開車隨己○○、
    乙○○等人駕駛之小客車至台南市安南區四草地區某土地公廟，剝奪丁○○之行
    動自由，並脅迫丁○○簽發同意以鐵工廠內機械與白鐵管抵貸款之字據與面額各
    一萬五千元之本票共十六張及丙○○簽發面額三十二萬元之本票給己○○後，始
    讓丁○○、丙○○與戊○○等人離開。因認被告甲○○、己○○、乙○○均涉有
    刑法第三百零二條第一項、第三百零四條之妨害自由之罪嫌云云。
二、按犯罪事實應依證據認定之，無證據不得推定其犯罪事實；又不能證明被告犯罪
    者，即應諭知無罪之判決，刑事訴訟法第一百五十四條、第三百零一條第一項分
    別定有明文。就此，歷來最高法院於諸多判例中進一步加以闡釋，如廿九年上字
    第三一０五號判例稱：「刑事訴訟法上所謂認定犯罪事實之證據，係指足以認定
    被告確有犯罪行為之積極證據而言，該項證據自須適合於被告犯罪事實之認定，
    始得採為斷罪資料」；卅年上字第四八二號判例稱：「事實審法院對於證據之取
    捨，依法雖有自由判斷之權，然積極證據不足證明犯罪事實時，被告之抗辯或反
    證縱屬虛偽，仍不能以此資為積極證據應予採信之理由」；卅年上字第八一六號
    判例稱：「認定不利於被告之事實，須依積極證據，茍積極證據不足為不利於被
    告事實之認定時，即應為有利於被告之認定，更不必有何有利之證據」；四十年
    台上字第八六號判例稱：「事實之認定，應憑證據，如未能發現相當證據，或證
    據不足以證明，自不能以推測或擬制之方法，以為裁判基礎」；又按告訴人指訴
    之證據力，最高法院五十二年台上字第一三００號判例稱：「告訴人之告訴，係
    以使被告受刑事追訴為目的，是其陳述是否與事實相符，仍應調查其他證據以資
    審認」；同院卅二年上字第六五七號判例稱：「被害人所述被害情形如無瑕疵可
    指，而就其他方面調查又與事實相符，則其供述未始不足據為判決之基礎」；同
    院六十一年台上字第三０九九號判例稱：「被害人之陳述如無瑕疵，且就其他方
    面調查又與事實相符，固足採為科刑之基礎，倘其陳述尚有瑕疵，則在未究明前
    ，遽採為論罪科刑之根據，即難認為適法」。綜合上開規定暨判例意旨可知，告
    訴人之指訴必須在無瑕疵，且復有其他積極適合之證據可證明其指訴與事實相符
    時始得採取；倘無積極適合之證據可證明犯罪事實時，即使被告無法提出有利之
    證據，或被告之辯解為虛偽者，仍應認定被告並無告訴人所指訴之犯罪事實。
三、訊據被告甲○○對於告訴人丁○○積欠其三十三萬元貨款未還，並委託被告己○○替其處理上開債務之事實供承不諱，矢口否認有妨害自由之犯行，辯稱：我與
    丁○○於上開時地見面後，是丁○○當著他的妹妹及姊夫面前說要載我去他的工
    廠評估可抵債的物品，我才會開車載他去他的工廠，我並沒有強押他，也沒有教
    唆己○○、乙○○押他到四草妨害他的自由等語。訊之被告己○○辯稱：於上開
    時地，在「圓多利便利商店」前，我確實有出手毆打告訴人丁○○，後來丁○○
    向我說要到安南區的「安中城ＫＴＶ」找他大哥，丁○○說他大哥可以幫其處理
    債務，於是我被丁○○的妹婿開車載過去，期間我並沒有以脅迫或其他方法妨害
    丁○○之自由，我們是到「安中城ＫＴＶ」，並非如起訴書所載到四草某土地公
    廟等語。訊之被告乙○○對於九十年四月十四日晚上十點多，有前往「圓多利便
    利商店」及其後有與甲○○、己○○等人前往丁○○所營之工廠之事實坦承不諱
    ，堅決否認有妨害自由之犯行，辯稱：當天我到丁○○所營之工廠後，因為丁○○與甲○○就評估抵債的物品雙方尚有糾紛，且叫警察前來處理，警察來了以後
    ，因為雙方協議不成，且警察勸我們不要搬東西，我就回去了，事後的事我就不
    清楚，我沒有押丁○○到四草等地，何來妨害他的自由等語。查被告甲○○、乙○○自警訊、偵查中及本院審理時均堅稱：沒有押丁○○到四草等地，亦無脅迫
    丁○○簽發同意以鐵工廠內機械與白鐵管抵貸款之字據，及脅迫丁○○、丙○○
    簽發本票等情事。又被告己○○固供稱：丁○○向我說要到安南區的「安中城Ｋ
    ＴＶ」找他大哥，並說他大哥可以幫其處理債務，於是我被丁○○的妹婿開車載
    過去，則同車的人，除有己○○外，尚有丁○○及其妹婿等人，且被告己○○係
    坐丁○○之妹婿自小客車，在車上己○○人單勢孤之情況下，己○○如何脅迫丁○○簽發本票、及妨害他的自由，誠難想像，又告訴人丁○○自偵查中迄本院審
    理時，經多次傳訊，均不到庭應訊、指述，依上開理由二之說明，尚難徒憑告訴
    人於警訊時之指述，遽論被告等涉有妨害自由之罪嫌，此外，復查無其他積極之
    證據證明被告等確有妨害自由之犯行，爰依法諭知被告等無罪。
據上論斷，應依刑事訴訟法第三百零一條第一項，判決如主文。
本案經檢察官周文祥到庭執行職務。
中      華      民      國    九十二    年      三      月     十一     日
                                   臺灣臺南地方法院刑事第三庭
                                          法  官   陳  忠  鎣
右正本證明與原本無異。
如不服本判決，應於判決送達後十日內，向本院提出上訴狀。（應附繕本）
                                          書記官   吳  信  助
中      華      民      國    九十二    年      三      月     十二     日


司法院資訊處製作；財團法人民間司法改革基金會備份。
